【裁判字號】    92,上易,430
【裁判日期】    920507
【裁判案由】    竊盜
【裁判全文】
臺灣高等法院高雄分院刑事判決          九十二年度上易字第四三號
    上  訴  人  臺灣高雄地方法院檢察署檢察官
    被      告  甲○○
右上訴人因被告竊盜案件，不服臺灣高雄地方法院九十一年度易字第四二一五號中華
民國九十二年二月十一日第一審判決（起訴案號：臺灣高雄地方法院檢察署九十一年
度調偵字第六二四號）提起上訴，本院判決如左：
    主  文
上訴駁回。
    理  由
一、公訴意旨略以：被告甲○○意圖為自己不法之所有，自民國九十年七月十一日起
    ，在高雄市三民區○○○路六三五巷二號「生活王牌社區」二樓住處外部樓梯間
    ，私自以一般之延長電線從大樓照明燈所使用之公共電源偷接電線，竊取電力能
    源至上開住處使用於電器用品並以塑膠箱等物品掩蓋。嗣於九十年十二月一日由
    大樓管理員巡視時發現，同年十二月五日十九時三十分許，經該大樓管理委員會
    ，會同警方在上址查獲，因認被告甲○○涉犯刑法第三百二十條第一項之竊盜罪
    嫌云云。
二、按犯罪事實應依證據認定之，無證據不得推定其犯罪事實；又不能證明被告犯罪
    者，應諭知無罪之判決，刑事訟訴法第一百五十四條、第三百零一條第一項分別
    定有明文。次按認定不利於被告之事實，須依積極證據，苟積極證據不足為不利
    於被告事實之認定時，即應為有利於被告之認定，更不必有何有利之證據；又事
    實之認定，應憑證據，如未能發現相當之證據，或證據不足以證明，自不能以推
    測或擬制之方法，以為裁判之基礎；且認定犯罪事實所憑之證據，無論直接或間
    接證據，其為訴訟上之證明，須達於通常一般之人均不致有懷疑，而得確信其為
    真實之程度者，始得據為有罪之認定，倘其證明尚未達到此一程度，而有合理之
    懷疑存在時，尚難為有罪之認定基礎，最高法院三十年上字第八一六號判例、四
    十年台上字第八六號、七十六年台上字第四九八六號分別著有判例。
三、本件公訴人認定被告甲○○涉犯刑法第三百二十條第一項之罪嫌，無非係以被告
    對於右揭事實坦承不諱，核與告訴人即生活王牌社區管理委員會主任委員乙○○
    之指述情節相符，且有現場照片十二幀附卷可稽為其主要論據。
四、訊據被告對於曾於右揭時、地自大樓照明燈所使用之電源插座以延長線私接電源
    牽引至其位於該大樓二樓住處之事實固不否認，惟矢口否認有竊盜之犯行，辯稱
    ：伊因七一一水災家中插頭沒有電，要試看看是否插頭壞掉、是否會通電，伊沒
    有用到電，是一時疏忽，未將插頭拔下等語。
五、經查：
  (一)上開被告甲○○坦承之事實，業據告訴人乙○○於警、偵訊及原審指述綦詳，核
    與證人即當時曾前往該處稽查之台灣電力股份有限公司高雄區營業處稽查股稽查
    員張光宇於警訊時之證述情節相符（見九十一年偵字第二○○一六號偵卷第五頁
    ），並有現場照片共十二幀在卷可稽，是此部分之事實，堪以認定。至公訴人所
    稱右揭被告涉犯竊盜之事實，已據其坦承不諱，然據被告於偵訊時係稱「（對方
    說九十年十二月五日插電尚插著有何意見？）我屋內已拔掉了，但屋外沒有拔而
    已」等語（見同上偵卷第十七頁），顯非坦承不諱，故仍需調查其他證據，以確
    定被告是否確實涉犯竊盜犯行，自不待言。
  (二)而本件告訴人雖指述被告竊電，惟其於偵訊時自承並無法估計他偷多少電（見同
    上偵卷第十六頁背面），再參以證人張光宇於警訊時亦證述竊取電源之時間及電
    力無法得知等情以觀（見同上偵卷第五頁），顯然被告究竟有否竊電或竊了多少
    電，實無法得知，故能否僅憑被告有上開將插頭插入公共電源插座之行為，即據
    以認定被告意圖為自己不法之所有而竊電，尚有可疑。
  (三)雖告訴人於原審陳稱可對照被告九十年各月份與九十一年各月份的用電金額，相
    差新臺幣（下同）一千多元可證明被告竊盜等語（見原審卷第十七頁），惟此經
    台灣電力股份有限公司高雄區營業處函覆被告自八十六年起至九十一年十一月份
    之用電度數及繳納之費用資料所示，被告九十年各月份之用電度數（二個月為一
    期）分別為三八四、三四三、六五五、七六○、八一六、七五七度，九十一年各
    月份分別為七六八、五八四、八四六、一一○七、一一七六、八○七度，有該處
    九十一年十二月三十一日Ｄ高雄字第九一一二－○五三八號函所附之用電資料一
    紙在卷可稽，雖然二相比較其中九十年七月份至同年十一月份與九十一年七月份
    至同年十一月份之用電度數確有一定之差額，然細觀上開資料可知，被告九十年
    各月份之用電度數皆比九十一年同月份之度數低，並非僅係公訴人認定被告竊電
    之期間即自九十年七月十一日至九十年十二月一日止較九十一年同月份為低而已
    ，故告訴人之推論有可能是九十年全年被告較少使用電力所致，是既然有上開不
    確定之因素存在，實不能僅以告訴人之上開推論，即遽認被告確有竊電犯行，故
    被告是否有如公訴人指述於上開期間內之竊電犯行仍有疑義。
  (四)另按刑法上之竊盜罪，須意圖為自己或第三人不法之所有，而竊取他人所有物，
    為其成立要件，若行為人祇因暫時之使用而取得之，用後即行歸還，既欠缺意思
    要件，自難以竊盜罪責相繩，最高法院七十一年台上字第七○三一號判決可資參
    照。雖被告於偵查中陳稱「九十年『七一一水災』，因風雨很大，我家部分電源
    沒電，所以我就牽電線去外面試，結果可以用．．．」（見同上偵卷第十六頁背
    面），然其亦有稱「．．．結果可以用，後我請水電來看，說是我插座有問題，
    後試可以後，我就將其拔掉了，沒有接了。我屋內已拔掉了，但屋外沒有拔而已
    」（見同上偵卷第十六頁背面、第十七頁）及於本院中陳稱「（為何將電源插著
    都不拆下來？）我因為長時間不在家，忘記拔下來，我只是要試驗有否電而已」
    等語（見本院卷九十二年四月十五日訊問筆錄），是縱被告於七一一水災時因家
    中電源故障而以屋外公共電源測試，參諸前揭最高法院判決意旨，亦是因暫時之
    使用而取得之，仍與竊盜罪之「意圖為自己或第三人不法之所有」構成要件有別
    。
  (五)綜上所述，被告甲○○所辯上情尚非全然無據，且卷內所存證據亦未達於確信被
    告有罪之程度，仍有合理之懷疑存在，實難僅以推測或擬制之方法，率爾認定被
    告涉有本件竊盜之犯行，要難遽以竊盜罪嫌相繩。此外，本院復查無其他積極證
    據足認被告有何公訴人所指之竊盜犯行，揆之前揭法條、判例意旨，被告被訴犯
    罪，尚屬不能證明。
六、原審因而為被告甲○○無罪之判決，核無不合，檢察官上訴意旨，仍執前詞，指
    摘原判決不當，為無理由，應予駁回。至檢察官上訴意旨另謂：被告亦於原審自
    承「我在九十年四月有插電，是因為冷氣機壞掉，到七一一水災才又插電」等語
    ，足證被告自九十年四月起即有竊取該大樓公共用電云云。惟起訴書犯罪事實欄
    係起訴被告之犯罪時間為民國九十年七月十一日起，至同年十二月五日十九時三
    十分許會同警方查獲為止，且本件被告被訴部分已經原審諭知無罪、亦經本院諭
    知檢察官上訴無理由應予駁回，而被告於九十年四月有否竊電一事，不僅為被告
    所否認，且衡以常情人冷氣機所需之電流甚強，被告是否僅因冷氣機壞掉，即能
    使用一般之電線予以接上竊電，而不致發生危險，亦值懷疑。是該部分難認與本
    件有實質上一罪或裁判上一罪關係，且既未經檢察官起訴，本院自無從審理，併
    予敘明。
據上論結，應依刑事訴訟法第三百六十八條，判決如主文。
本案經檢察官王登榮到庭執行職務。
中    華    民    國        九十二      年      五      月      七      日
                              臺灣高等法院高雄分院刑事第九庭
                                  審判長法官  張明松
                                        法官  張盛喜
                                        法官  任森銓
右正本證明與原本無異。
不得上訴。
                                      書記官  施耀程
中    華    民    國        九十二      年      五      月      九      日
                                                                      Ｈ


司法院資訊處製作；財團法人民間司法改革基金會備份。
